臺灣高雄地方法院刑事判決
111年度審易緝字第29號
公  訴  人  臺灣高雄地方檢察署檢察官
被      告  鍾珮菁



上列被告因毒品危害防制條例案件，經檢察官提起公訴（107年
度毒偵字第3965號），本院判決如下：
    主  文
本件公訴不受理。
    理  由
一、公訴意旨略以：被告甲○○前因施用毒品案件，經依法院裁定
    送觀察、勒戒後，認無繼續施用毒品之傾向，於民國96年6月
    22日執行完畢釋放，並由臺灣高雄地方檢察署檢察官以96年度
    毒偵字第4170號為不起訴處分確定。又於上開觀察、勒戒執行
    完畢釋放後5年內之98年間，再犯施用毒品案件，經法院判決
    有期徒刑2月確定。再因施用毒品案件，經法院判決有期徒
    刑4月確定，於106年2月22日易科罰金執行完畢。詎仍不知悔
    改，基於施用第二級毒品甲基安非他命之犯意，於107年2月
    1日17時13分採尿往前回溯120小時內某時許，在不詳地點，
    施用第二級毒品甲基安非他命1次。嗣於107年2月1日為警因
    另案前往高雄市○○區○○00巷00號執行搜索而查獲，經徵得被
    告同意採其尿液送驗，檢驗結果呈甲基安非他命陽性反應，
    因認被告涉犯毒品危害防制條例第10條第2項之施用第二級
    毒品罪嫌等語。
二、按起訴之程序違背規定者，應諭知不受理之判決，並得不經
    言詞辯論為之，刑事訴訟法第303條第1款、第307條分別定
    有明文。復按前開所稱之「起訴之程序違背規定」，係指檢
    察官提起公訴之訴訟行為於程序上有違法律之規定而言。而
    提起公訴之訴訟行為是否於程序上有違法律規定，原則上，
    固是以起訴時所存在之事項及法律規定為判斷，惟檢察官起
    訴後始發生之情事變更事由，致法院不能為實體審理及判決
    亦屬「起訴之程序違背規定」（最高法院109年度台上字第3
    826號刑判決意旨參照）。
三、又被告行為後，毒品危害防制條例第20條、第23條業經修正
    公布，並自109年7月15日施行。而依修正後之毒品危害防制
    條例第35條之1第2款前段規定：「本條例中華民國一百零八
    年十二月十七日修正之條文施行前犯第十條之罪之案件，於
    修正施行後，依下列規定處理：二、審判中之案件，由法院
    或少年法院（地方法院少年法庭）依修正後規定處理。」是
    本件被告涉犯同條例第10條之案件，自應適用前揭修正後同
    條例第20條、第23條之規定，以審視被告是否符合修正後之
    刑罰訴追條件，先予敘明。
四、再按犯第10條之罪者，檢察官應聲請法院裁定，或少年法院
    （地方法院少年法庭）應先裁定，令被告或少年入勒戒處所
    觀察、勒戒，其期間不得逾2月；依前項規定為觀察、勒戒
    或強制戒治執行完畢釋放後，3年後再犯第10條之罪者，適
    用前二項之規定；觀察、勒戒或強制戒治執行完畢釋放後，
    3年內再犯第10條之罪者，檢察官或少年法院（地方法院少
    年法庭）應依法追訴或裁定交付審理，修正後毒品危害防制
    條例第20條第1項、第3項及第23條第2項分別定有明文。另
    按現行毒品危害防制條例認施用毒品者具有「病患性犯人」
    特質，強調「治療勝於處罰」、「醫療先於司法」，應以「
    3年」為期，建立「定期治療」之模式，準此，毒品危害防
    制條例第20條第3項規定中所謂「3年後再犯」，只要本次再
    犯（不論修正施行前、後）距最近1次觀察、勒戒或強制戒
    治執行完畢釋放，已逾3年者，即該當之，不因其間有無犯
    毒品危害防制條例第10條之罪經起訴、判刑或執行而受影響
    （最高法院109年度台上大字3826號裁定意旨參照）。是以
    ，就施用毒品之犯行是否符合法定訴追要件，應以被告該次
    犯行是否係於曾經接受觀察勒戒、強制戒治釋放後3年內再
    犯而定，不因該期間是否另犯施用毒品罪遭起訴、判刑或執
    行有別。
五、經查，被告前因施用毒品案件，經本院裁定送觀察、勒戒後
    ，因認無繼續施用毒品之傾向，於96年6月22執行完畢釋放
    ，並經臺灣高雄地方檢察署檢察官以96年度毒偵字第4170號
    為不起訴處分確定，其後被告即無再為觀察、勒戒或強制戒
    治處遇之紀錄等情，有臺灣高等法院被告前案紀錄表附卷可
    佐。而本件公訴意旨所起訴被告於107年2月1日17時13分採
    尿往前回溯120小時內某時許施用第二級毒品甲基安非他命
    之犯行，距上揭被告最近一次觀察、勒戒執行完畢之日顯逾
    3年，核屬修正後毒品危害防制條例第20條第3項所規定之「
    3年後再犯」；又縱使被告於前揭觀察、勒戒執行完畢後，
    迄今曾多次因犯施用毒品犯行經起訴、判刑或執行，然揆諸
    前揭實務意旨，本案仍應由檢察官依現行毒品危害防制條例
    之規定為相關處分，基於一次性之整體規劃而重啟處遇程序
    ，視被告個案情形是否適合「觀察、勒戒」或給予「附命完
    成戒癮治療緩起訴處分」之機會，惟不得逕予起訴。因此，
    本件檢察官逕予起訴之程序，自屬違背現行毒品危害防制條
    例之規定，且無從補正，法院亦無從替代檢察官為上開合義
    務性之裁量處遇，爰不經言詞辯論，逕為諭知不受理之判決
    。
據上論斷，應依刑事訴訟法第303條第1款、第307條，判決如主
文。
中　　華　　民　　國　　111 　年　　7 　　月　　14　　日
                  刑事第五庭    法　官  林明慧
以上正本證明與原本無異。
如不服本判決應於收受送達後20日內向本院提出上訴書狀，並應
敘述具體理由；如未敘述上訴理由者，應於上訴期間屆滿後20日
內向本院補提理由書（均須按他造當事人之人數附繕本）「切勿
逕送上級法院」。
中　　華　　民　　國　　111 　年　　7 　　月　　14　　日
　　　　　　　　　　　　　　　　書記官  鄭永媚